臺灣高等法院民事判決
109年度上字第418號
上  訴  人  鑫合興企業股份有限公司（原名合興佳鋼品有限公
            司）    
法定代理人  吳家源  
上  訴  人  周文浩  
共      同
訴訟代理人  龍其祥律師
被上訴人    綠能科技股份有限公司

法定代理人  李鳳翱律師（即破產管理人）
訴訟代理人  江信志律師
上列當事人間請求侵權行為損害賠償事件，上訴人對於中華民國
109年1月16日臺灣桃園地方法院105年度重訴字第506號第一審判
決提起上訴，本院於109年12月1日言詞辯論終結，判決如下：
    主      文
原判決關於命上訴人給付部分，及該部分假執行之宣告，暨除確
定部分外訴訟費用之裁判均廢棄。
上開廢棄部分，被上訴人在第一審之訴及假執行之聲請均駁回。
第一審（除確定部分外）、第二審訴訟費用由被上訴人負擔。
    事實及理由
壹、程序方面
上訴人原為合興佳鋼品有限公司，於本件繫屬後，變更組織為
  合興佳鋼品股份有限公司（法人同一性不變），並合併於續存
  之鑫合興企業股份有限公司（下稱鑫合興公司），業經鑫合興
  公司具狀聲明承受訴訟（見本院卷第119至143頁），核無不合
  ，先予敘明。
被上訴人於民國109年2月21日經臺灣臺北地方法院108年度破字
  第35號裁定宣告破產（見本院卷第157至第158頁），並選任李
  鳳翱律師為破產管理人，其已具狀聲明承受訴訟，復經鑫合興
  公司聲請續行本件訴訟（見本院卷第115頁），核無不合，亦
  予敘明。
貳、實體方面   
被上訴人主張：鑫合興公司指派上訴人周文浩於105年8月16日
  上午在桃園市○○區○○路0○0號門口進行廠房屋頂維修吊掛作業
  ，因操作吊車不當發生「飛弧現象」，致台灣電力股份有限公
  司新桃供電區營運處（下稱台電公司）轄屬69KV大園~同園線
  中之華園分歧線AAC477MCM導線遭吊臂碰觸而受損，造成送電
  線路跳脫，導致伊之廠房自同日上午10時49分起至同日下午1
  時22分止停電2小時33分（下稱系爭停電事故），伊之矽料於
  製程中因停電而受損，無法製成矽碇或雖製成矽碇而不完整容
  易破裂，無法開方成為晶磚，伊須將上開失敗矽碇回收重製而
  須支付額外工資、回收長晶正常耗率後額外購入原料成本及設
  備檢修費用等，受有長晶失敗回收重製工費損失美金41萬0,93
  8元（折合新臺幣1,292萬1,945元）、回收失敗長晶的料損成
  本損失美金2萬2,377元（折合新臺幣73萬8,832元）、設備檢
  修費用新臺幣25萬1,330元，共計損害新臺幣1,391萬2,107元
  ，均為因權利（財產權或所有權）受侵害而附隨衍生之經濟損
  失，屬民法第216條第1項規定「所失利益」(消極損害)之範疇
  ，並非純粹經濟上損失。爰依民法第184條第1項前段、第188
  條第1項規定，請求上訴人連帶給付新臺幣200萬4,031元，及
  鑫合興公司自105年10月11日起、周文浩自108年10月22日起，
  均至清償日止，按週年利率5%計算之利息（原審就此部分為上
  訴人敗訴之敗決，其提起上訴，其餘未繫屬本院部分，不予贅
  述）。
上訴人則以：系爭停電事故未造成被上訴人實際損害。否認由
  被上訴人自行製作並提出以作為其受損證明之「廠務系統異常
  處理報告」之實質真正，系爭報告僅在說明停電異常之處理經
  過，無從證明系爭停電事故致被上訴人所有之矽原料長晶失敗
  無法形成矽碇，或形成矽碇不完整易破裂，因而無法從事開方
  切割致失敗的長晶再次收回並重新製造而需額外支出工費及收
  回過程中料損等所生損害。又系爭停電事故除設備損壞部分外
  ，其他均屬純粹經濟上損失，惟被上訴人未就設備損壞部分為
  損害之證明，而純粹經濟上損失則非系爭停電直接造成之損害
  ，僅能依契約關係向台電公司求償。倘若伊應負損害賠償責任
  ，因被上訴人係資本總額60億元之高科技高成本公司，未注意
  防範電力中斷可能發生嚴重之損害，而未自備適當發電機或不
  停電電源裝置，或申請雙迴路或環路供電等措施，為與有過失
  等語，資為抗辯。並上訴聲明：㈠原判決關於命上訴人給付部
  分廢棄；㈡上開廢棄部分，被上訴人在第一審之訴及假執行之
  聲請均駁回；㈢如受不利判決，願供擔保請准宣告免予假執行
  。
經查：
　㈠系爭停電事故是周文浩吊車吊臂接近特高壓電線而發生飛弧
    現象所造成。
　　1.鑫合興公司之受僱人周文浩於105年8月16日上午在桃園市
      ○○區○○路0○0號工廠門口進行廠房屋頂維修吊掛作業時，
      因吊車吊臂接近現場特高壓電線1.5公尺之範圍內，發生
      「飛弧現象」，致現場台電公司新桃供電區營運處轄屬69
      KV大園～同園線中之華園分歧線AAC477MCM導線遭吊臂碰觸
      ，造成送電線路跳脫停電，致被上訴人工廠自同日上午10
      時49分起至同日下午1時22分為止停電2小時33分之事實，
      為兩造所不爭執（見本院卷第209頁），堪信為真正。
　　2.按當事人於訴訟上所為之自認，於辯論主義之範圍內，有
      拘束當事人及法院之效力，法院應認其自認之事實為真，
      以之為裁判之基礎。在未經自認人合法撤銷其自認前，法
      院不得為與自認之事實相反之認定。而自認之撤銷，自認
      人除應向法院為撤銷其自認之表示外，尚須舉證證明其自
      認與事實不符，或經他造同意者，始得為之，此觀民事訴
      訟法第279條第1項、第3項規定自明。本件上訴人就上開
      事實已經自認，雖嗣後否認系爭事故是上訴人吊車產生飛
      弧現象所造成，並辯以空氣潮溼、空氣污染、鳥飛過去都
      有可能產生飛弧現象云云（筆錄見本院卷第246頁），惟
      台電公司106年6月16日桃供字第1062645330號函覆原法院
      ：輸電線路不會有吸附之可能性，而是當吊車吊臂接近導
      線1.5公尺範圍內（安全距離不足）即可能發生飛弧現象
      ，導致事故發生；本次事故應為吊車吊掛作業未與送電中
      導線保持安全距離，始造成該線路事故等語（見原審卷1
      第280頁)，明確指出是因吊車吊掛作業未與送電中導線保
      持安全距離，始造成系爭停電事故。上訴人未再舉證證明
      系爭停電事故非因吊車吊掛作業所造成，難認上訴人合法
      撤銷其自認，本院不得為與自認之事實相反之認定。
　㈡被上訴人未舉證證明其因系爭停電事故而受有實際損害。
　　1.按當事人主張有利於已之事實者，就其事實有舉證之責，
      民事訴訟法第277條前段定有明文。民事訴訟如係由原告
      主張權利者，應先由原告負舉證之責，若原告先不能舉證
      ，以證實自己主張之事實為真實，則被告就其抗辯事實即
      令不能舉證，或其所舉證據尚有疵累，亦應駁回原告之請
      求。系爭停電事故雖是周文浩吊車吊臂接近特高壓電線而
      發生飛弧現象所造成，惟停電不必然導致損害之發生。被
      上訴人主張系爭停電事故導致矽原料長晶失敗，為上訴人
      所否認，則被上訴人就因系爭停電事故導致矽原料長晶失
      敗，應負舉證責任。
　　2.被上訴人提出其公司內部陳報系爭停電事故處理過程之「
      廠務系統異常處理報告」及「製令清單」為證，惟上訴人
      已否認其內容實質真正。查「廠務系統異常處理報告」主
      要在說明停電異常之處理經過，其「影響」欄記載 ：「
      此次停電共造成長晶二廠31顆損失、長晶三廠33顆損失。
      」，惟無任何人之簽章（見原審卷1第81至82頁）；被上
      訴人提出之製令清單63張，記載8月16日10:45或10:50跳
      電，惟右下方註記之簽核流程為：生管下線組、長晶課、
      IPQC，「生管下線組」欄之日期為系爭停電事故發生前之
      105年8月13日或同年月14日或同年月15日，「長晶課」欄
      第1至11張、第13至第28張簽「林」或「貴」字，「長晶
      課」欄第12張、第29至63張均為空白，「IPQC」欄則63張
      均為空白（見原審卷1第91至153頁）；「廠務系統異常處
      理報告」及「製令清單」均為被上訴人自行製作之私文書
      ，因其內容實質真正為上訴人所否認，尚無從因此認為系
      爭停電事故導致矽原料長晶失敗。被上訴人在原審為送鑑
      定而於106年6月12日所提出之矽碇照片（見原審卷1第253
      至273頁），其製作人無從查證（筆錄見本院卷第207頁）
      ，無從查證照片所示物品為系爭停電事故當時之矽原料長
      晶，亦無從自該等照片認定系爭停電事故導致矽原料長晶
      失敗。
　　3.被上訴人所提之會計科目報表（見原審卷1第155頁、原審
      2第196頁至237頁）、過帳資料（見原審卷1第157頁、原
      審2第239頁至241頁）、材料進耗存彙總表（見原審卷1第
      159頁）、請購申請單、收據及進貨申檢單、長晶爐檢修
      表（見原審卷1第184至204頁、原審2第243頁至284頁），
      均為被上訴人公司內部會計資料等文件，無從證明其因系
      爭停電事故受有損害。
　　4.此外，被上訴人未再舉證證明，無從認為被上訴人因系爭
      停電事故，受有實際損害。
  ㈢被上訴人未受損害，其請求損害賠償，為無理由。
     1.關於侵權行為賠償損害之請求權，以受有實際損害為成
       立要件，若絕無損害亦即無賠償之可言。本件被上訴人
       未舉證證明因系爭停電事故，受有實際損害，則被上訴
       人請求損害賠償，為無理由。
   　2.民事訴訟法第222條第2項規定：「當事人已證明受有損
       害而不能證明其數額或證明顯有重大困難者，法院應審
       酌一切情況，依所得心證定其數額。」，僅於當事人已
       證明受有損害而不能證明其數額或證明顯有重大困難者
       ，法院始應審酌一切情況，依所得心證定其數額。本件
       被上訴人未舉證證明因系爭停電事故受有損害，與民事
       訴訟法第222條第2項規定「當事人已證明受有損害」之
       要件不符，故本件無該條項規定之適用。   　
綜上所述，被上訴人未舉證證明因系爭停電事故而受有實際損
  害，其依民法第184條第1項前段、第188條第1項規定，請求上
  訴人連帶賠償損害新臺幣200萬4,031元及法定遲延利息，為無
  理由，不應准許。原審判命上訴人連帶給付新臺幣200萬4,031
  元，及鑫合興公司自105年10月11日起、周文浩自108年10月22
  日起，均至清償日止，按週年利率5%計算之利息，並附條件為
  假執行及免為假執行之宣告，容有未洽。上訴意旨指摘原判決
  此部分不當，求予廢棄改判，為有理由，應由本院予以廢棄，
  改判如主文第二項所示。
本件事證已臻明確，兩造其餘之攻擊或防禦方法及所用之證據
  ，經本院斟酌後，認為均不足以影響本判決之結果，爰不逐一
  論列，併此敘明。
據上論結，本件上訴為有理由，依民事訴訟法第450條、第78條
  ，判決如主文。
中　　華　　民　　國　　109 　年　　12　　月　　15　　日
                  民事第十八庭  
                      審判長法  官  黃明發
                            法  官  林政佑
                            法  官  周美雲

正本係照原本作成。
如不服本判決，應於收受送達後20日內向本院提出上訴書狀，其
未表明上訴理由者，應於提出上訴後20日內向本院補提理由書狀
（均須按他造當事人之人數附繕本）上訴時應提出委任律師或具
有律師資格之人之委任狀；委任有律師資格者，另應附具律師資
格證書及釋明委任人與受任人有民事訴訟法第466 條之1第1項但
書或第2項（詳附註）所定關係之釋明文書影本。如委任律師提
起上訴者，應一併繳納上訴審裁判費。
中　　華　　民　　國　　109 　年　　12　　月　　15　　日

　　　　　　　　　　　　　　書記官  呂  筑
附註：
民事訴訟法第466條之1（第1項、第2項）：
對於第二審判決上訴，上訴人應委任律師為訴訟代理人。但上訴
人或其法定代理人具有律師資格者，不在此限。
上訴人之配偶、三親等內之血親、二親等內之姻親，或上訴人為
法人、中央或地方機關時，其所屬專任人員具有律師資格並經法
院認為適當者，亦得為第三審訴訟代理人。